---
title: "Desafio 3"
author: "Thais Fernandes"
date: "16/05/2021"
output:
  html_document:
    df_print: paged
    theme: cosmo
    highlight: kate
  pdf_document: default
---

```{r setup, include=FALSE}
(knitr::opts_chunk$set(echo=FALSE, error=FALSE, warning=FALSE, message=FALSE)) 
```



```{r}
library("tidyverse")
library("kableExtra")
library("knitr")
library("tidylog")
library(DT)
library("kableExtra")
library("knitr")
library("tidylog")

# baixando os dois bancos de dados eleitorais do estado de Roraima 

resultado_roraima <- read_delim("Resultado.txt", col_names = T, delim = ";",locale = locale(encoding='utf8'))

candidatos_roraima <- read_delim("Candidatos.txt", col_names = T, delim = ";",locale = locale(encoding='utf8'))

```

**Este relatório é uma análise dos dados eleitorais do estado de  Roraima (RR)**


1. A unidade de análise do banco de "resultados eleitorais", é a zona eleitoral, cada observação representa uma informação a respeito dos votos da respectiva zona, como o município ao qual ela pertence, o partido, a quantidade de votos que ele obteve nesta zona e o candidato.  


```{r}
# Observando as unidades de análises dos bancos: 

resultado_roraima %>%  sample_n(5) %>% datatable()

```


2. A unidade de análise do banco de dados "candidatos_roraima" são justamente os candidatos, cada observação do banco representa uma infomação a respeito da sua candidatura, como ano da eleição, código do cargo, abrangência da eleição e etc. 



```{r}
# Observando as unidades de análises dos bancos: 

candidatos_roraima %>% sample_n(5) %>% datatable()

```

3.Essas são as variáveis do bando de candidatos: 


```{r}

# Identificando as variáveis do banco candidatos_roraima

candidatos_roraima %>% names()

```

4.Essas são as variáveis do banco de resultados: 


```{r}
# Identificando as variáveis do banco resultados_roraima

resultado_roraima %>% names()

```


5. As variáveis em comum aos dois bancos são: "SQ_CANDIDATO", "NM_CANDIDATO", "DS_SIT_TOT_TURNO", "NM_CANDIDATO" e "SG_PARTIDO"


6. Essas são as variáveis que estão presentes no bando de candidatos mas não estão no de resultados: 


```{r}
# Usando anti_join para identificar se há resultados que faltam detalhes do seu candidato no banco de dados de candidatos.

candidatos_roraima %>% anti_join(resultado_roraima, by=c("SQ_CANDIDATO")) 

```

7. Aqui identificamos os dados faltantes no banco de dados de resultados, de acordo com o banco de candidatos.  


```{r}

#Usando anti_join para identificar se há candidatos faltando no banco de dados de resultados. Investigando as colunas do resultado de anti_join, você pode identificar porque eles não existem no banco de resultados?)

resultado_roraima %>% anti_join(candidatos_roraima, by=c("SQ_CANDIDATO")) 

```



```{r include=FALSE}

# selecionando  apenas as colunas que serão utilizadas: 

candidatos_roraima <- candidatos_roraima %>% select(SQ_CANDIDATO, NM_CANDIDATO, NM_UE, SG_PARTIDO, NR_IDADE_DATA_POSSE, DS_GENERO, DS_GRAU_INSTRUCAO, DS_COR_RACA)

```

8. Nessa planilha juntou-se os bancos de resultados e candidatos, de modo a produzir uma base de dados mais completa


```{r}

# Permitindo que os dados dos candidatos sejam duplicados para cada resultado do mesmo candidato executando um left_join() apropriado: 

resultado_roraima %>% left_join(candidatos_roraima, by= "SQ_CANDIDATO") %>% 
  datatable()

```



```{r include=FALSE}

# Somando o voto dos candidatos em diversas zonas para gerar um banco de dados resumido no nível do candidato. 

resultados_totais <- resultado_roraima %>% group_by(SQ_CANDIDATO,DS_SIT_TOT_TURNO) %>% 
  summarize(QT_VOTOS_NOMINAIS=sum(QT_VOTOS_NOMINAIS,na.rm=T)) %>% 
  ungroup()

```


9. Essa tabela nos mostra o total de votos dos candidatos por zona mais as variáveis informativas a respeito de cada um deles 


```{r}
# Usando o seu banco de dados resumido de (a), e executando um left_join() apropriado para incorporar os dados dos candidatos

candidatos_resultados_totais <- resultados_totais %>% left_join(candidatos_roraima, by= "SQ_CANDIDATO") 

```

10. Essa tabela nos mostra informações de todos os candidatos, mesmo aqueles para os quais não há resultado, no banco de resultados 


```{r}

# Executando um join apropriado para produzir uma tabela de todos os candidatos (mesmo aqueles sem resultados) com o respectivo número de votos.

candidatos_resultados_totais <- candidatos_roraima %>% 
  left_join(resultados_resumido, by= "SQ_CANDIDATO") 
  

```

11. Essa tabela é a quantidade de votos nominais recebidos por cada um dos candidatos 


```{r}
candidatos_resultados_totais %>% select(NM_CANDIDATO, QT_VOTOS_NOMINAIS)
```


12. Para os candidatos que estavam com ausência de informações no lugar da quantidade de votos foi inserido 0 para preenchimento da informação. 


```{r echo=FALSE}

#  Inserir zero votos nos locais apropriados 

candidatos_resultados_totais <- candidatos_resultados_totais %>% mutate_if(is.numeric, ~replace(., is.na(.), 0))

candidatos_resultados_totais %>% select(NM_CANDIDATO,QT_VOTOS_NOMINAIS)

```

13. O nosso primeiro gráfico  apresenta o número de candidatos para vereador por município 


```{r}
# Para o nosso primeiro gráfico, vamos apresentar o número de candidatos para vereador por município (variável NM_UE)

candidatos_resultados_totais %>% ggplot() + 
  geom_bar(aes(x=NM_UE), colour = "black", fill = "lightpink", alpha = 0.75) + 
  theme(axis.text.x = element_text(angle = 90))+
  xlab("Municípios") +
  ylab("Quantidade de Candidatos") +
  ggtitle("Número de candidatos para vereador por município")
  

```

14. Agora, vamos indentficar o número de candidatos a vereador por gênero 


```{r}

# Agora, a nossa questão de pesquisa é o número de candidatos por gênero (variável DS_GENERO) no estado inteiro. 

candidatos_resultados_totais <- candidatos_resultados_totais %>%  rename(Gênero=DS_GENERO)

candidatos_resultados_totais %>% ggplot() + 
  geom_bar(aes(x=Gênero, fill = Gênero), width = 0.75)+ 
  xlab("Gênero") +
  ylab("Quantidade de Candidatos") +
  ggtitle("Candidatos a Vereador por Gênero") + 
  theme_classic(15)

```




```{r}
# Gerando um gráfico apropriado que mostra a porcentagem de candidatos por gênero em cada município. .

pct_candidatos_genero <- candidatos_resultados_totais %>% group_by(NM_UE, Gênero) %>% 
  tally() %>%
  mutate(total_candidatos=sum(n)) %>% 
  mutate(pct_genero_municipio= 100* n/total_candidatos,options(digits=1)) %>% 
  select(NM_UE, Gênero, pct_genero_municipio) %>% 
  rename("Municipio"=NM_UE,"% de candidatos por gênero"= pct_genero_municipio) 
  
pct_candidatos_genero <- na.omit(pct_candidatos_genero)

```
15. Além do número de candidatos por gênero é importante analisar esse dado por município 


```{r}

# Formatando o  gráfico com títulos, rótulos nos eixos, virando o texto no eixo x, e ajuste a legenda para que ela fique abaixo do gráfico

pct_candidatos_genero %>% 
  ggplot()+ 
  geom_col(aes(x = Municipio, y = `% de candidatos por gênero`, fill= Gênero))+
  theme(axis.text.x = element_text(angle = 90))+
  xlab("Municípios") +
  ylab("Porcentagem") +
  ggtitle("Porcentagem de Candidatos por Gênero em Cada Município") +
  theme(legend.position="bottom")+
  scale_fill_brewer(palette="Set2")

 
```




```{r include=FALSE}
# Gerando uma variável binária que indica os vereadores eleitos, baseada na variável DS_SIT_TOT_TURNO

candidatos_resultados_totais <- candidatos_resultados_totais %>% mutate(vereadores_eleitos=case_when(DS_SIT_TOT_TURNO=="ELEITO POR QP" ~1,
                                                             DS_SIT_TOT_TURNO=="NÃO ELEITO"~0,
                                                             DS_SIT_TOT_TURNO=="ELEITO POR MÉDIA" ~1, 
                                                             DS_SIT_TOT_TURNO=="NÃO ELEITO"~0, 
                                                             DS_SIT_TOT_TURNO=="SUPLENTE"~0, 
                                                             DS_SIT_TOT_TURNO=="#NULO#" ~0, TRUE~as.numeric(DS_SIT_TOT_TURNO)))

candidatos_resultados_totais %>%  select(DS_SIT_TOT_TURNO, vereadores_eleitos)

candidatos_resultados_totais <- na.omit(candidatos_resultados_totais)
```


```{r include=FALSE}
# Calculando a taxa de sucesso (% eleito) de candidatos por município e gênero.Mostrando um gráfico de barras da taxa de sucesso (% eleito) dos candidatos femininos por município, com formatação apropriada.

sucesso_por_genero_mun <- candidatos_resultados_totais %>% 
  group_by(NM_UE, Gênero,vereadores_eleitos) %>%
  tally() %>%
  group_by(NM_UE, Gênero) %>%
  mutate(Pct_eleito=100*(n/sum(n,na.rm=T))) %>%
  ungroup() 
  


```

16. Esse gráfico nos mostra a taxa de sucesso das candidaturas femininas em cada município 


```{r}

# Mostrando um gráfico de barras da taxa de sucesso (% eleito) dos candidatos femininos por município, com formatação apropriada

sucesso_por_genero_mun %>%
  filter(Gênero =="FEMININO" & vereadores_eleitos==1) %>%
  ggplot() +
  geom_col(aes(x=NM_UE, y=Pct_eleito)) +
  ggtitle("O Porcentagem de Candidatos Femininos Eleitos por Município") +
  xlab("Município") +
  ylab("% de Candidatos Eleitos") + 
  theme_classic() +
  theme(axis.text.x = element_text(angle = 90))
  
  
```

17. Como podemos observar no gráfico, no município de Caroebe as mulheres apresentam maior taxa de sucesso do que os homens 



```{r}
# Extendendo o gráfico para mostrar a taxa de sucesso de homens e mulheres lado a lado, por município. Verificando que a cor das barras varia por gênero.

library("ggthemes")

sucesso_por_genero_mun %>% 
  filter(vereadores_eleitos==1) %>% 
  ggplot() +
  geom_col (aes(x = NM_UE, y = Pct_eleito,fill = Gênero), position="dodge", alpha = 0.75) + 
  xlab("Municípios") +
  ylab("Porcentagem") +
  ggtitle("Candidatos Eleitos Por Gênero")+
  theme_minimal()+
  theme_wsj() + 
  scale_color_wsj()+
  theme(legend.position="bottom", axis.text.x = element_text(size=10),
          axis.title.x = element_text(size = 12),
          axis.text.y = element_text(size=8),
          axis.title=element_text(size=12,face="bold")) +
  theme(plot.title = element_text(hjust = 0.9))+
  theme(axis.text.x = element_text(angle = 90))
 

```


18. Essa gráfico de escala nos mostra o número de candidatos por município e gênero. 


```{r}
# Gerando um gráfico de ‘tile’, que mostra o número de candidatos por município e gênero. Aplique uma escala de cores apropriada de sua escolha. Formate o seu gráfico.


candidatos_resultados_totais %>% group_by(NM_UE, Gênero) %>%
  tally() %>%
  ggplot() +
  geom_tile(aes(x = Gênero, y= NM_UE, fill = n))+
  xlab("Gênero") +
  ylab("Município") +
  theme_minimal()+
  theme(legend.position="bottom", axis.text.x = element_text(size=10),
          axis.title.x = element_text(size = 15),
          axis.text.y = element_text(size=8),
          axis.title=element_text(size=15,face="bold")) +
  theme(plot.title = element_text(hjust = 0.9))+
  scale_fill_gradient(low="#efedf5", high="#3f007d")
 

  
```

19. Este histograma nos mostra a frequência da idade dos candidatos, sendo 40 anos a idade mais frequente entre os candidatos 



```{r}
#Apresentando um gráfico de histograma da idade dos candidatos (NR_IDADE_DATA_POSSE). Fazendo ajustes necessário para que o seu gráfico faça sentido e incorporando valores de idade possíveis. 

candidatos_resultados_totais %>% 
  mutate(NR_IDADE_DATA_POSSE=case_when(NR_IDADE_DATA_POSSE==999~NA_real_,
                                       TRUE~NR_IDADE_DATA_POSSE)) %>%
ggplot() +
geom_histogram(aes(x= NR_IDADE_DATA_POSSE), binwidth=4, colour="black", fill="lightgreen") + 
  xlab("Idade dos Candidatos") +
  ylab("Quantidade") +
  ggtitle("Idade dos Candidatos")+
  theme_minimal()
  
```

20. Esse outro gráfico segmenta por gênero a idade dos candidatos 


```{r}
# Apresentando o mesmo gráfico de histograma da idade dos candidatos, mas agora separado por gênero

  candidatos_resultados_totais %>% 
  mutate(NR_IDADE_DATA_POSSE=case_when(NR_IDADE_DATA_POSSE==999~NA_real_,
                                       TRUE~NR_IDADE_DATA_POSSE)) %>%
  ggplot() +
  geom_histogram(aes(x=NR_IDADE_DATA_POSSE, fill= Gênero), 
                 position="dodge") +
  ggtitle("Candidatos por Idade e Gênero") +
  xlab("Idade") +
  ylab("Número de Candidatos") + 
  theme_minimal()+
  theme_wsj() + 
  scale_color_wsj()+ 
 theme(legend.position="bottom", axis.text.x = element_text(size=10),
          axis.title.x = element_text(size = 12),
          axis.text.y = element_text(size=10),
          axis.title=element_text(size=10,face="bold")) +
   theme(plot.title = element_text(hjust = 0.9))


```


21. Aqui dividimos a frequência de raça e gênero entre os candidatos 


```{r}
# Como uma forma alternativa de apresentar os dados, dividi o  gráfico de histograma em facets diferentes, dividido por gênero e raça.

candidatos_resultados_totais %>% 
  mutate(NR_IDADE_DATA_POSSE=case_when(NR_IDADE_DATA_POSSE==999~NA_real_,
                                       TRUE~NR_IDADE_DATA_POSSE)) %>%
  ggplot() +
  geom_histogram(aes(x=NR_IDADE_DATA_POSSE, fill= Gênero)) +
  ggtitle("Histograma de Candidatos por Idade") +
  xlab("Idade") +
  ylab("Número de Candidatos") + 
  theme_classic() +
  facet_grid(rows=vars(DS_COR_RACA), cols=vars(Gênero))+
   theme_minimal() 



```
```{r}
# Calculando a porcentagem de votos dos vereadores em cada município

 candidatos_resultados_totais <- candidatos_resultados_totais %>% mutate(sq_character =as.character(SQ_CANDIDATO))


candidatos_resultados_totais  <- candidatos_resultados_totais  %>% 
  group_by(NM_UE) %>%
  mutate(Pct_Votos=100*(QT_VOTOS_NOMINAIS/sum(QT_VOTOS_NOMINAIS,na.rm=T)))
         
```



```{r}
# Calculando a média da porcentagem de votos dos candidatos por idade
 
media_pct_votos_idade <- candidatos_resultados_totais %>% 
  mutate(NR_IDADE_DATA_POSSE=case_when(NR_IDADE_DATA_POSSE==999~NA_real_,
                                       TRUE~NR_IDADE_DATA_POSSE))%>% 
  group_by(NR_IDADE_DATA_POSSE)%>%
  summarize(media_pct_votos_idade=mean(Pct_Votos,na.rm=T)) 

media_pct_votos_idade <- na.omit(media_pct_votos_idade)

```



```{r}

# Mostrando num gráfico de linhas a porcentagem média de votos dos candidatos (no eixo y) por idade do candidato (no eixo x). Formate o seu gráfico

media_pct_votos_idade   %>% ggplot() +
  geom_line(aes(x=NR_IDADE_DATA_POSSE, y= media_pct_votos_idade))+ 
  xlab("Idade dos Candidatos") +
  ylab("Media da % de votos") +
  ggtitle("Média das Porcentagens de votos por idade")+
    theme(legend.position="bottom", axis.text.x = element_text(size=6),
          axis.title.x = element_text(size = 12),
          axis.text.y = element_text(size=8),
          axis.title=element_text(size=12,face="bold"))

```



```{r}
#Mostrando num gráfico de linhas a porcentagem de votos dos candidatos (no eixo y) por idade do candidato (no eixo x), com linhas separadas por gênero

  media_pct_votos_idade_genero <- candidatos_resultados_totais %>% 
  mutate(NR_IDADE_DATA_POSSE=case_when(NR_IDADE_DATA_POSSE==999~NA_real_,
                                       TRUE~NR_IDADE_DATA_POSSE)) %>%
  group_by(NR_IDADE_DATA_POSSE, Gênero) %>%
  summarize(media_pct_votos_idade=mean(Pct_Votos, na.rm=TRUE)) 

  media_pct_votos_idade_genero %>% 
  ggplot() +
  geom_line(aes(x= NR_IDADE_DATA_POSSE, y= media_pct_votos_idade, group=Gênero, colour=Gênero))+
  xlab("Idade dos Candidatos") +
  ylab("Media da % de votos") +
  ggtitle("Média das Porcentagens de votos por idade e gênero")+
  theme(legend.position="bottom", axis.text.x = element_text(size=6),
          axis.title.x = element_text(size = 12),
          axis.text.y = element_text(size=8),
          axis.title=element_text(size=12,face="bold"))
  

```
```{r}
# Verificando em qual idade homens e mulheres têm a maior % de votação: 

media_pct_votos_idade_genero  %>%
  group_by(Gênero) %>%
  arrange(Gênero, -media_pct_votos_idade) %>%
  top_n(1, media_pct_votos_idade)


```



```{r include=FALSE}
# Calculando o voto total de cada partido (não candidato) em cada município nas eleições para vereador em 2016. Depois, calcule a porcentagem do voto de cada partido em cada município.

candidatos_votos_partido_munic <- candidatos_resultados_totais %>% 
  group_by(NM_UE, SG_PARTIDO) %>% 
  summarize(total_votos_partido= sum(QT_VOTOS_NOMINAIS)) %>% 
  mutate (pct_votos_partido= 100*(total_votos_partido/sum(total_votos_partido)))  
  

```
```{r include=FALSE}
# Gerando uma tabela de IDH

IDH <- tibble(NM_UE=c("ALTO ALEGRE", "AMAJARI", "BOA VISTA", "BONFIM",
                      "CANTÁ", "CARACARAÍ", "CAROEBE", "IRACEMA", "MUCAJAÍ", 
                      "NORMANDIA", "PACARAIMA", "RORAINOPOLIS", 
                      "SÃO JOÃO DA BALIZA", "SÃO LUIZ", "UIRAMUTÃ"),
       IDH.y=c(0.542, 0.484, 0.752, 0.626, 0.619, 0.624, 0.639, 0.582, 0.665, 
             0.594, 0.650, 0.619, 0.655, 0.649, 0.453))

```

```{r include=FALSE}
# Usando um anti_join() para verificar se existe um identificador comum e completo para os dois bancos de resultados por partido e IDH. E corrijindo os erros para que todas as observações possam ser cruzadas.

candidatos_votos_partido_munic %>% anti_join(IDH, by=c("NM_UE"))

IDH <- IDH %>% mutate(NM_UE= case_when(NM_UE == "RORAINOPOLIS"~"RORAINÓPOLIS", TRUE~NM_UE))


```

24. Essa tabela nos mostra além de informações a respeitos dos candidatos, o IDH dos municípios 


```{r echo=FALSE}

# Usando um left_join() para juntar os dados de voto por partido de questão (a) com a tabela de HDI de questão (b)

candidatos_votos_partido_munic_idh <-  IDH %>% left_join(candidatos_votos_partido_munic, by=("NM_UE")) 
candidatos_votos_partido_munic_idh 


```

25. Esse gráfico de pontos nos mostra o IDH do município pela porcentage de votos do partido PMDB


```{r}
# Criando um gráfico de pontos do IDH do município no eixo X por porcentagem de votos do partido PMDB no eixo Y. E adicionando um título e rótulos nos eixos.


candidatos_votos_partido_munic_idh %>%
  filter(SG_PARTIDO == "PMDB") %>%
  ggplot() +
  geom_point(aes(x = IDH.y, y = pct_votos_partido)) +
  xlab("IDH do Município") +
  ylab("Porcentagem de Votos") +
  ggtitle("Porcentagem de Votos pelo IDH do Município") +
  theme_light() +
  theme(axis.text.x = element_text(size=12),
          axis.title.x = element_text(size = 12),
          axis.text.y = element_text(size=12),
          axis.title = element_text(size=12,face="bold"))
       
 
```

26. O mesmo gráfico anterior agora mostra o total de votos que o PMDB recebeu no município pelo  tamanho de cada ponto no gráfico 


```{r}

# Ajustando o seu gráfico anterior para que o tamanho de cada ponto mostre o total de votos que o PMDB recebeu no município

candidatos_votos_partido_munic_idh %>% 
  rename("Total de votos do Partido"= total_votos_partido) %>% 
  filter(SG_PARTIDO == "PMDB") %>% 
  ggplot() +
  geom_point(aes(x= IDH.y, y= pct_votos_partido, size = `Total de votos do Partido`), colour = "Red") +
  xlab("IDH do Município") +
  ylab("Porcentagem de Votos") +
  ggtitle("Porcentagem de Votos pelo IDH do Município") +
  theme(legend.position ="bottom", axis.text.x = element_text(size=5),
          axis.title.x = element_text(size = 12),
          axis.text.y = element_text(size=10),
          axis.title = element_text(size=36,face="bold")) +
  theme_light()

```

27. Ajustou-se o  gráfico anterior para que a cor dos pontos (em vez do tamanho) mostre o total de votos que o PMDB recebeu no município


```{r}
# Ajustando o  gráfico anterior para que a cor dos pontos (em vez do tamanho) mostre o total de votos que o PMDB recebeu no município. Aplique uma escala de cores apropriada de sua escolha.

candidatos_votos_partido_munic_idh %>% 
  rename("Total de votos do Partido"= total_votos_partido) %>% 
  filter(SG_PARTIDO == "PMDB") %>% 
  ggplot()+
  geom_point(aes(x= IDH.y, y= pct_votos_partido, colour = `Total de votos do Partido`))+
  scale_color_gradient(low="#e0ecf4",high="#8856a7")+
  xlab("IDH do Município") +
  ylab("Porcentagem de Votos") +
  ggtitle("Porcentagem de Votos pelo IDH do Município")+
  theme(legend.position="bottom", axis.text.x = element_text(size=10),
          axis.title.x = element_text(size = 12),
          axis.text.y = element_text(size=10),
          axis.title=element_text(size=12,face="bold")) +
  theme_light()


```

