---
title: "Desafio 2"
author: "Thais Fernandes"
date: "06/05/2021"
output: 
 html_document:
    df_print: paged
    theme: cosmo
    highlight: kate
---

```{r setup, include=FALSE}
knitr::opts_chunk$set(include = T)
```


```{r message=FALSE, warning=TRUE, include=FALSE}
# Baixando os dados do senso escolar do Estado de Roraima: 

library("tidyverse")
library("kableExtra")
library("knitr")
library("tidylog")
library(DT)

dados_censo_escolar <- read_delim("CENSOESC_2004_RO.txt", col_names = T, delim = "|", 
                    locale = locale(encoding='latin1'))
View(dados_censo_escolar)
```



### **Análise dos dados do censo escolar de 2004 do Estado de Roraima**



**1. Retirando as escolas não ativas do banco, cada observação representa uma informação a respeito de uma escola ativa do estado de Roraima, aqui uma amostra pequena dos dados e todas as suas variáveis:** 



```{r echo=FALSE, message=FALSE, warning=FALSE}
# verificando quais são as observações da variável CODFUNC e filtrando o banco de modo a mostrar apenas as escolas ativas: 

dados_censo_escolar <- dados_censo_escolar %>%  filter(CODFUNC == "Ativo") 

dados_censo_escolar %>%  sample_n(20)  %>% datatable(filter='top')
 
```



**2. Há 3.156 escolas no estado de Roraima, o município com o maior número de escolas é Boa Vista, a capital do Estado.**   




```{r echo=FALSE, message=FALSE, warning=FALSE, paged.print=TRUE}
# obtendo o total de escolas por munícipio: 

dados_censo_escolar %>% group_by(MUNIC, CODIGO_ESCOLA) %>% 
  tally() %>% 
  group_by(MUNIC)%>% 
  summarize(total_escolas_municipio=sum(n, na.rm = T)) %>%  
  arrange(-total_escolas_municipio) %>%    
  add_row(MUNIC="Total", total_escolas_municipio=sum(.$total_escolas_municipio)) %>% 
  kable(col.names=c("Municípios", "Total de Escolas"), 
        caption= "Censo Escolar - Escolas Ativas")%>%
  kable_classic(full_width = F, html_font = "Cambria")
```



**3. Há 4.707 professores no Estado de Roraima** 



```{r echo=FALSE, message=FALSE, warning=TRUE, paged.print=TRUE}

# Obtendo a quantidade de professores no Estado de Roraima e em cada município: 

dados_censo_escolar %>% group_by(MUNIC, PROFESS) %>%  
  tally() %>% 
  group_by(MUNIC)%>% 
  summarize(qtd_professores=sum(PROFESS, na.rm = T)) %>% 
  arrange(-qtd_professores) %>% 
  add_row(MUNIC="Total",qtd_professores=sum(.$qtd_professores)) %>% 
  kable(col.names=c("Municípios", "Quantidade de Professores"), 
        caption= "Quantidade de Professores no Estado de Roraima por Município")%>%
  kable_classic(full_width = F, html_font = "Cambria")
```



**4. Uiramuta é o município com o maior percentual de professores entre todos os funcionários escolares**



```{r echo=FALSE, message=FALSE, warning=FALSE, paged.print=TRUE}

# Obtendo a porcentagem de professores entre todos os empregados em cada município: 

dados_censo_escolar %>% group_by(MUNIC, PROFESS, FUNCION) %>% 
  tally() %>% 
  group_by(MUNIC) %>%  
  summarize(across(c(PROFESS, FUNCION),sum,na.rm=TRUE))%>% 
  mutate(total_funcionarios=PROFESS+FUNCION)  %>%  
  mutate(Pct_professores=100*(PROFESS/total_funcionarios)) %>% 
  select(MUNIC, Pct_professores) %>%  arrange (-Pct_professores) %>% 
  kable(digits=1, col.names=c("Municípios", "Porcentagem de Professores"), 
        caption= "Quantidade de Professores em Relação ao Total de Funcionários")%>%
  kable_classic(full_width = F, html_font = "Cambria")
 
```


**5. Boa Vista é o município de Roraima com a maior variação no número de professores por escola**



```{r echo=FALSE, message=FALSE, warning=FALSE, paged.print=TRUE}
# Calculando a média e o desvio padrão do número de professores por escola em cada município
# Boa Vista é o município com o maior desvio padrão 

dados_censo_escolar %>% group_by (MUNIC) %>% 
  summarize(media_professores=mean(PROFESS,na.rm=T), 
            desvio_padrao=sd(PROFESS,     na.rm=T)) %>% 
  arrange(-desvio_padrao) %>%  
  kable(digits=1, col.names=c("Municípios", "Média", "Desvio Padrão"), 
        caption= "Média e desvio padrão do número de professores por escola em cada município")%>%
  kable_classic(full_width = F, html_font = "Cambria")
 
```



**6. A rede estadual é onde está alocado a maior parte dos professores do estado**



```{r echo=FALSE, message=FALSE, warning=FALSE, paged.print=TRUE}
# Calculando quantos professores trabalham em cada uma das redes: federal, estadual, municipal e particular e a porcentagem de professores em cada rede 

dados_censo_escolar %>% group_by (DEP) %>% 
  summarize(total_professores_rede=sum(PROFESS)) %>% 
  mutate(Pct_professores_rede=100*(total_professores_rede/sum(total_professores_rede, na.rm = T))) %>% 
  arrange(-total_professores_rede) %>% 
 kable(digits=1, col.names=c("Rede", "Total de Professores", "% de Professores"), 
        caption= "Quantidade de Professores em cada rede")%>%
  kable_classic(full_width = F, html_font = "Cambria")
  
```




**7. Dos 15 municípios de Roraima apenas 6 possuem laboratório de informática, sendo a grande maioria no município de Boa Vista**




```{r echo=FALSE, message=FALSE, warning=FALSE, paged.print=TRUE}
# Calculando a porcentagem de escolas com laboratório de informática, por município

dados_censo_escolar %>% group_by(MUNIC) %>% filter(LAB_INFO>0) %>% tally() %>% 
  mutate(total_lab_info=sum(n)) %>% 
  mutate(pct_lab_info=100*(n/total_lab_info)) %>% 
  select(MUNIC, pct_lab_info) %>% 
  arrange(-pct_lab_info) %>% 
 kable(digits=1, col.names=c("Municípios", "% Laboratórios de Informática"), 
        caption= "Quantidade de escolas com laboratório de informática em cada município")%>%
  kable_classic(full_width = F, html_font = "Cambria")

```


```{r message=FALSE, warning=FALSE, include=FALSE, paged.print=TRUE}
# Virando o banco de dados do formato largo para o formato longo, para que as quatro variáveis VDG1CA, VDG1C1, VDG1C3, VDG1C4 se tornam uma variável que descreve o nível de ensino do professor, e uma outra variável que descreve o número de professores.

 dados_censo_escolar <- dados_censo_escolar %>% pivot_longer(cols=c(VDG1CA,VDG1C1,VDG1C3, VDG1C4)) %>% 
  mutate(nivel_ensino=case_when(name=="VDG1CA"~"Creche",
                   name=="VDG1C1"~"Pré-escola", 
                   name=="VDG1C3"~"Fundamental",
                   name=="VDG1C4"~"Médio", TRUE~name)) %>% mutate(dados_censo_escolar= NULL, name= NULL)

```




**8. A maior parte dos professores do Estado de Roraima lecionam no ensino fundamental** 




```{r echo=FALSE, message=FALSE, warning=FALSE, paged.print=TRUE}
# Resumindo o número de professores por nível de ensino 

dados_censo_escolar %>% group_by(nivel_ensino) %>% 
  summarize(numero_professores=sum(value, na.rm = T)) %>% 
  arrange(-numero_professores)%>% 
 kable(digits=1, col.names=c("Nível de Ensino", "Quantidade de Professores"), 
        caption= "Quantidade de Professores por nível de ensino")%>%
  kable_classic(full_width = F, html_font = "Cambria")

```



**9. Média e Total do número de professores por escola em cada nível de ensino em cada município**




```{r echo=FALSE, message=FALSE, warning=FALSE, paged.print=TRUE}
# Calculando a média e o total do número de professores em cada nível de ensino em cada município

  dados_censo_escolar %>% group_by(MUNIC, nivel_ensino) %>% 
  summarize(media_qtd_professores=mean(value, na.rm = T), qtd_total_professores=sum(value, na.rm=T))%>% 
  kable(digits=1, col.names=c("Município", "Nível de Ensino", "Média", "Qtde Total"), 
       caption= "Média e total de professores por nível de ensino em cada município")%>%
  kable_classic(full_width = F, html_font = "Cambria")

```



**10. Bomfim  é o munícipio com o maior número de professores alocados no Ensino Fundamental** 




```{r echo=FALSE, message=FALSE, warning=FALSE, paged.print=TRUE}
# Calculando a porcentagem dos professores em cada nível de ensino, por município, em uma tabela. 

  dados_censo_escolar %>% group_by(MUNIC, nivel_ensino) %>%
  summarize(qtd_total_professores=sum(value, na.rm = T)) %>% 
  mutate(pct_professores=100*(qtd_total_professores/sum(qtd_total_professores))) %>% 
  select(MUNIC,nivel_ensino,pct_professores) %>% 
  kable(digits=1, col.names=c("Município", "Nível de Ensino","% de Professores"), 
       caption= "Porcetagem de Professores em cada Nível de Ensino por Município")%>%
  kable_classic(full_width = F, html_font = "Cambria")
  
```



**11.O município com a maior porcentagem de todos os Professores de Ensino Fundamental no Estado é Amajari**




```{r echo=FALSE, message=FALSE, warning=FALSE, paged.print=TRUE}
# Calculando a porcentagem dos professores em cada município, por nível de ensino, em uma tabela. 

  dados_censo_escolar %>% group_by(MUNIC, nivel_ensino) %>%
  summarize(qtd_total_professores=sum(value, na.rm = T)) %>% 
  mutate(pct_professores=100*(qtd_total_professores/sum(qtd_total_professores))) %>% 
  select( MUNIC,nivel_ensino, pct_professores) %>% 
  arrange(-pct_professores)  %>% 
  kable(digits=1, col.names=c("Município", "Nível de Ensino", "% de Professores"), 
       caption= "Porcetagem de Professores em cada Município por Nível de Ensino")%>%
  kable_classic(full_width = F, html_font = "Cambria") 

```



**12. Para esta tabela foi gerada uma amostra aleatória de duas escolas estaduais em cada munucípio**  




```{r echo=FALSE, message=FALSE, warning=FALSE, paged.print=TRUE}
# Voltando para o banco largo e gerando uma amostra aleatória de duas escolas estaduais em cada município. 


dados_censo_largo <- read_delim("CENSOESC_2004_RO.txt", col_names = T, delim = "|", 
                    locale = locale(encoding='latin1'))

 censo_escolar_sample <- dados_censo_largo %>% filter(DEP=="Estadual") %>% 
 group_by(MUNIC)%>% 
 sample_n(2)
 censo_escolar_sample  %>% datatable (filter='top')
  
  
```




**13. Calculando o número de escolas por município e rede percebemos que nem todas as redes existem em todos os municípios**




```{r echo=FALSE, message=FALSE, warning=FALSE}

# Calculando o número de escolas por município e rede. Nem todas as redes existem em todos os municípios

dados_censo_largo %>% group_by(MUNIC, DEP) %>% 
  tally() %>% 
  kable(col.names=c("Município", "Rede", "Total de Escolas"), 
       caption= "Número de escolas por município e rede")%>%
  kable_classic(full_width = F, html_font = "Cambria") 
  
```


```{r message=FALSE, warning=FALSE, include=FALSE}
# Transforme as variáveis do município e rede em fatores

dados_censo_largo <- dados_censo_largo %>% mutate(MUNIC=factor(MUNIC, levels = c("ALTO ALEGRE","AMAJARI","BOA VISTA", "BONFIM","CANTA", "CARACARAI", "CAROEBE", "IRACEMA","MUCAJAI","NORMANDIA","PACARAIMA", "RORAINOPOLIS","SAO JOAO DA BALIZA","SAO LUIZ", "UIRAMUTA")))

dados_censo_largo <- dados_censo_largo %>% mutate(DEP=factor(DEP, levels = c("Estadual", "Municipal", "Federal", "Particular")))

dados_censo_largo %>% distinct(DEP)
```

```{r message=FALSE, warning=FALSE, include=FALSE}
# Usando complete() para criar uma tabela ‘completa’ com todas as combinações de município e rede possível, mesmo que não existe uma rede específica num município específico. Preenchendo os valores NA com ‘0’, porque já sabemos que não temos escolas nestes casos.

dados_censo_largo %>%  complete(MUNIC, DEP) 

dados_censo_largo <- dados_censo_largo %>% replace(is.na(.), 0)
  
```




**14. Tabela com nomes dos municípios nas linhas e as redes (Estadual, Municipal, Federal, Particular) nas colunas em uma pequena amostra dos dados:**




```{r echo=FALSE, message=FALSE, warning=FALSE}
# Use uma função de pivot para virar o tibble e gerar o tamanho de tabela desejada (municípios nas linhas, redes nas colunas)

dados_censo_rede_colunas <- dados_censo_largo %>% pivot_wider(id_cols = c(CODIGO_ESCOLA, MUNIC, UF, CODMUNIC, CODFUNC, LAB_INFO, BIBLIO, PROFESS), names_from = DEP, values_from = c(VDG1CA, VDG1C1, VDG1C3, VDG1C4))

dados_censo_rede_colunas %>% sample_n(40) %>% datatable (filter='top')
View(dados_censo_rede_colunas)
```


